臺灣高等法院刑事判決　　　　　　　　100年度上易字第698號
上　訴　人
即　被　告　黃建智
選任辯護人　劉大正律師
上列上訴人因竊盜案件，不服臺灣新竹地方法院99年易字第 117
號，中華民國100年2月10日第一審判決（起訴案號：臺灣新竹地
方法院檢察署99年度偵字第747 號），提起上訴，本院判決如下
：
    主  文
上訴駁回。
    事  實
一、黃建智與廖明智（原審判處有期徒刑六月，未據上訴而確定
    ）共同基於意圖為自己不法所有之犯意聯絡，於99年01月18
    日凌晨01時45分許，由黃建智駕駛車牌號碼3350－EG號自用
    小貨車搭載廖明智，攜帶滑輪1組、鋼索1捲、及客觀上足供
    作為兇器使用之緊線器1組、油壓剪1支，前往新竹縣新豐鄉
    瑞興村中山橋旁，將滑輪、鋼索架設由台灣電力股份有限公
    司（下稱台電公司）所有尚未編號位於「高幹德盛127 」旁
    一新設電線桿（嗣編為「高幹德盛126A1 」）上方，將舖設
    於新設電線桿旁地面上之高壓電纜線外包覆塑膠管破壞後，
    以緊線器將埋設地表下之高壓電纜線抽出，另以鋼索之一端
    綁住高壓電纜線後，廖明智以滑輪、鋼索抽取埋設在地表下
    暗管內之高壓電纜線，黃建智在一旁把風、接應，適溫國賜
    行經該處，發覺黃建智、廖明智竊盜犯行，返家後立即報警
    ，經警趕往現場，當場查獲黃建智、廖明智而未遂，並扣得
    滑輪1組、鋼索1捲、緊線器1組、油壓剪1支。
二、案經新竹縣政府警察局竹北分局報告臺灣新竹地方法院檢察
    署檢察官偵查起訴。
    理  由
壹、程序事項部分：
一、按被告以外之人於審判外之言詞或書面陳述，除法律有規定
    者外，不得作為證據；又被告以外之人於審判外之陳述，雖
    不符合同法第159條之1至第159條之4規定，但經當事人於審
    判程序同意作為證據，法院審酌該言詞陳述或書面陳述作成
    時之情況，認為適當者，亦得為證據。當事人、代理人或辯
    護人於法院調查證據時，知有第159條第1項不得為證據情形
    ，而未於言詞辯論終結前聲明異議者，視為有前項之同意，
    刑事訴訟法第159條第1項及第159條之5，分別定有明文。
二、經查，本判決下列所引用之被告以外之人於審判外之陳述，
    屬傳聞證據部分，檢察官、被告及辯護人於法院準備、審理
    程序中均表示沒有意見，且迄言詞辯論終結前亦未聲明異議
    。本院審酌上開證據資料製作時之情況，尚無違法不當及證
    明力明顯過低之瑕疵，亦認為以之作為證據應屬適當，揆諸
    前開規定，認前揭證據資料，均有證據能力。卷附照片，係
    使用科學儀器客觀紀錄物體現象，其性質非屬供述證據，自
    無傳聞排除之問題，具有證據能力。
貳、實體部分：
一、訊據上訴人即被告（下稱被告）黃建智，固坦認於99年01月
    18日凌晨，由其駕駛車牌號碼3350─EG號自用小貨車，搭載
    同案被告廖明智共同前往新竹縣新豐鄉瑞興村中山橋旁，並
    將前開車輛停放在該處等情，惟矢口否認有共同竊盜犯行，
    辯稱：被告二人當天晚上是要前往該處附近水溝抓取螃蟹，
    被告二人是靠此維生。在車上查獲緊線器是被告黃建智所有
    ，如有他人廢鐵要賣，可以使用該緊線器來拉鐵；滑輪、鋼
    索、油壓剪是在車牌號碼3350─EG號自用小貨車附近找到，
    非被告二人所有。被告黃建智當日將車停在附近時，剛好有
    部車開離，前開物品可能是那部車子留下來的等語。惟查：
(一)證人溫國賜先後證述：
    1.於警詢、偵查中證述：伊於99年1月18日凌晨1時42分騎乘
      機車要返回住處，行經新竹縣新豐鄉瑞興村上的中山橋附
      近的台電電桿處，發現該處停1 部藍色發財車，車號沒有
      記，車子特徵有遮雨棚，現場有2人形跡可疑，1個長的瘦
      瘦黑黑留著平頭男子（即被告黃建智）在把風，另1 個人
      （即被告廖明智）在拉電線，伊回到家趕緊打110 報警。
      伊不記得該2 人長相，但伊確定現場把風的為男性，年齡
      伊不確定，但明顯頭上有戴頭燈，身穿黑色衣服及雨鞋站
      在發財車旁且在車道中央位置，另1 個拉線的也是男性，
      年齡不確定，但明顯穿著黃色青蛙裝、戴頭照燈及雨鞋，
      2人穿著即如同警方提供照片所示（偵查卷66頁）等語（
      偵查卷63-64頁、81-82頁）。
    2.於原審時證述：伊於99年1月18日自後湖返家，於凌晨1時
      42分許經過新竹縣新豐鄉瑞興村上的中山橋附近的台電電
      桿處附近，看到1 部有遮雨棚發財車，外觀即如偵查卷附
      第31頁第2 張照片所示，有看到有人拉電線的樣子，伊回
      到家中就以家中自用電話打電話報警。在現場伊有看到2
      個人，有看到線，當時2 人頭上有探照燈，穿著與偵查卷
      附34頁照片上2 人穿著相同。且穿著青蛙裝男子面對著電
      線桿有拉扯動作，伊騎車過去，另1 個沒有穿青蛙裝男子
      從發財車的車尾繞過來跑出來，並且到對面車道過去等語
      （99易117第31-38頁）。
(二)核與證人即查獲員警張正煜（原審誤載為黃正煜）於偵查中
    證稱：本案為伊所查獲，伊於99年1月18日凌晨1時45分接獲
    民眾報案說在瑞興村大橋轉彎處有停1部車子，有2個人形跡
    可疑。我們獲報後與副所長及另1 名員警就到場，發現該處
    確實有停1 部藍色發財車，被告黃建智在現場，我們就詢問
    他在做什麼，黃建智說他在捕螃蟹，因為獲報有2 個人，我
    們就問他另外1 個人在何處，但是被告黃建智都不講，後來
    副所長在水溝旁的另外1 條水溝發現被告廖明智，發現被告
    廖明智時有發現包覆電纜線的塑膠管。當時在電線桿下有發
    現油壓剪，滑輪、鋼索掛在電線桿上如查獲照片所示，電纜
    線已經被拖出來被綁在鋼索上面，伊當時有通知台電公司的
    技工來現場，他說緊線器是用來幫助抽取電線的工具，因為
    電線太重，一般人沒有辦法直接抽取，需要靠緊線器來輔佐
    等語（偵查卷72至73頁）。於原審時證稱：派出所接獲民眾
    於99年1月18日凌晨1時45分報案，該民眾在起訴書所載地點
    看到1部藍色中華小貨車，且有2名形跡可疑人在現場，伊與
    另1 名同事、副所長開巡邏車共同前往遭竊地點。到達現場
    後看到被告黃建智站在藍色小貨車旁，靠近該失竊電纜線電
    桿，另1 名被告廖明智在水溝草叢距離電線桿很近被我們發
    現，附近有1 支包覆電纜線的水管被破壞。在被告黃建智車
    上發現緊線器，油壓剪放在失竊電纜線那支電桿下面等語相
    符（99易117第78-79），是該查獲情狀，洵堪認定。
(三)又證人黃士泰於警詢證述：伊為湖口服務所台電員工，目前
    擔任線路裝修員，因台電的電線被偷剪，警方陪同伊到現場
    勘查遭竊電線，電桿號碼為新的尚未編號，旁邊電桿編號為
    127A9811EC06。遭竊電桿上裝有滑車並有滑索綁住地上電纜
    線，在旁邊草叢水溝旁有發現包覆下電纜線被破壞的水管，
    並有發現緊線器及油壓剪。緊線器為拉線用的，油壓剪為剪
    電線用的等語（偵查卷第22頁），益徵現場包覆下電纜線的
    水管有被破壞的痕跡，至為明顯。而證人溫國賜係偶然騎乘
    機車行經該處，與被告二人素不相識，亦無恩怨，當無誣陷
    被告二人之理，是證人溫國賜前開證述現場有竊盜跡象應與
    事實相符，而堪採信。至證人溫國賜於原審時證稱伊所見到
    行竊之二人均穿類似漁夫裝等語，與警詢中證述內容相異，
    或係因對證人而言此乃偶發事件，且因時間久遠，致記憶有
    所模糊所致，而證人經提示照片回復記憶，亦經伊當庭更正
    ，且證人所證述藍色小貨車，車子特徵有遮雨棚乙節，前後
    相符，被告所辯稱其當日將車停在附近時，剛好有部車離去
    云云，不僅未具體，且乏事證可憑，難以遽信，則證人前開
    證述，仍不影響證人其他證述內容之憑信性，附此敘明。
(四)依上開各證人證述內容，及證人邱清彬於原審證述當時失竊
    電纜線電桿現在編為「高幹德盛126A1」（99易117第81頁、
    第82頁）等語，並佐以偵查卷附新竹縣政府警察局指揮中心
    受理110報案紀錄單、現場查獲照片26張（偵查卷62頁、28-
    41頁），足見被告黃建智與廖明智二人，於99年01月18日凌
    晨01時45分許，由被告黃建智駕駛車牌號碼3350－EG號自用
    小貨車搭載被告廖明智，攜帶滑輪1組、鋼索1捲、緊線器1
    組、油壓剪1 支，前往新竹縣新豐鄉瑞興村中山橋旁，將滑
    輪、鋼索架設於尚未編號位於「高幹德盛127 」旁一新設電
    線桿（嗣編為「高幹德盛126A1 」）上方，將舖設於該新設
    電線桿旁地面上之高壓電纜線外包覆之塑膠管破壞後，以緊
    線器將埋設在地表下高壓電纜線抽出，另以鋼索之一端綁住
    高壓電纜線後，被告廖明智以滑輪、鋼索抽取埋設在地表下
    暗管內之高壓電纜線，被告黃建智在一旁把風、接應竊取電
    纜線，適證人溫國賜騎乘機車行經該處發覺上情，且於返家
    後報警，經警及時處理而未遂等情，應極明確，要堪認定。
(五)按刑法上竊盜罪所保護之法益乃個人對其所管領動產之支配
    力，故於決定竊盜行為是否著手時點之際，應考慮財產持有
    人之支配力是否已有被侵害之直接或現實危險性。被告二人
    將地面上之高壓電纜線外包覆之塑膠管破壞後，以緊線器將
    埋設在地表下之高壓電纜線抽出，另以鋼索之一端綁住高壓
    電纜線後，以滑輪、鋼索、緊線器抽取埋設在地表下暗管內
    之高壓電纜線時，應認此際行為人之行為對埋設在地表下電
    纜線支配力已有加以排除而移轉持有之直接或現實危險性，
    即應認已著手竊盜行為。證人黃士泰復於原審時證述：當時
    伊值夜班，接獲派出所來電告知電纜線被竊，伊與派出所員
    警會同前往，失竊電纜線電桿當時尚未編號。當時電纜線已
    埋設，是屬於地下化，其中連接架空的電線桿電纜線是往上
    的明管，但尚未加壓，明管部分電纜線普通一般的有4-5 米
    左右。現場除了偵查卷附第29頁所示電纜線，並未發現其他
    電纜線等語（99易117第39-41頁）；證人張正煜於原審證述
    ：現場除綁在滑索上尚未抽出電纜線外，並未發現其餘電纜
    線等語（同上卷79頁），足見被告二人雖已著手竊取電纜線
    ，適因證人溫國賜經過發現，報警處理，而獲報員警亦即刻
    趕往失竊現場，於被告二人尚未將埋設在地表下電纜線完全
    抽取、剪斷之際，即將被告2人查獲，被告2人竊盜而未遂犯
    行，亦堪認定。
(六)雖證人張正煜於偵查中，向臺灣新竹地方法院檢察署檢察事
    務官於電話中表示：「本件並未扣得高壓電纜線，因為當時
    我們警方到場後，在案發地點附近找過，都沒有找到被告二
    人竊得之高電纜線，不知道二人藏到哪裡去了。但是現場高
    壓電纜線的塑膠水管外殼確實遭到破壞，且塑膠水管裡面的
    高壓電纜線也被剪斷，鋼索還綁在高壓電纜線上靠地上的那
    一截線頭，可見正偷到一半，經到場的台電公司黃士泰估計
    ，被剪走的高壓電纜線約有4 公尺」等語，有該公務電話紀
    錄可按（偵查卷85頁）；證人黃士泰於原審證述：失竊電纜
    線明管部分似有約4-5米左右等語（99易117第40頁）；證人
    即台電公司員工邱清彬於原審證述：因為線路都是3 條迴路
    ，每1條是4 米，所以3條加起來失竊數量為12米（同上卷82
    、83頁）；及台灣電力股份有限公司新竹區營業處於99年09
    月16日D新竹字第09909000811號函覆：發現失竊當日因未開
    啟人孔查驗，故誤以為僅失竊電桿上之12米長纜線，直至復
    工後於06月23日，才發現人孔內電纜線也遭竊剪，失竊總長
    度為2910米」等情，亦有該函文附卷可稽（同上卷53頁）。
    惟失竊電纜線係埋設在開放之道路旁，該道路平時供不特定
    公眾通行，該處亦無設置任何防護措施，係屬容易遭竊地區
    ，亦有現場照片可按，被告二人被查獲時既未在其所管領之
    範圍發現其他被竊電纜線，且該函文所稱「直至復工後於06
    月23日，才發現人孔內電纜線也遭竊剪，失竊總長度為2910
    米」，與案發日99年01月18日已有相當間隔，尚難將已遭失
    竊電纜線，全歸諸為被告2人所竊取。
(七)被告二人另辯稱：被查獲時係在抓螃蟹等語，且在查獲地點
    旁水溝，確實有一籠狀物品設在該處，亦有照片二張（偵查
    卷58頁）可憑；而證人許木金於警詢中證述：被告二人確實
    曾拿毛蟹與伊交易等語（偵查卷57頁）。然被告二人竊取電
    纜線犯行，已據本院認定如上，且依警員職務報告書所載：
    經查訪該處從事捕毛蟹多年經驗的鄭禮通表示，這個季節已
    無毛蟹可抓，且該水溝屬毛蟹稀少幾乎抓不到的地點（偵查
    卷54頁），可見被告上開所辯，是否可信，尚非無疑，縱認
    被告二人同時在該處捕捉螃蟹，以避人耳目，仍不足為被告
    二人為竊盜未遂之有利認定。被告辯護人於本院所聲請傳喚
    之證人黃志宏，於本院證稱：上開工程尚未完工，未估驗的
    話由承包商負責，已估驗部分屬台電公司，突出來的電纜線
    無法用人力拉出，沒有注意該地有無人在捕毛蟹等語，本院
    依職權傳喚之證人黃士泰證稱：我們看到的就是剩下那一截
    電線，當時還沒有估驗，旁邊有水溝，伊不知道有無毛蟹可
    以抓等語（本院卷51至52頁），對照黃士泰先前所證情節，
    核與原審所認定犯罪之手段，不生衝突，自難據為被告有利
    認定。又該電纜線雖未估驗而應由承包商負責，與台電函覆
    原審函文所稱「其損失由承包商自行負責」相符（原審卷53
    頁），可見此段被害損失，雖應由包商負責，但警方依慣例
    通知台電人員前往共同處理，亦無不合，仍與被告上開共同
    犯行之認定，不生影響，自無礙被告犯行成立。綜上，本件
    事證明確，被告黃建智共同攜帶兇器竊盜未遂之犯行，洵堪
    認定，自應依法論科。
二、論罪科刑：
(一)按刑法第321條第1項第3 款之竊盜罪，係以行為人攜帶兇器
    竊盜為其加重條件，此所謂兇器，其種類並無限制，凡客觀
    上足對人之生命、身體、安全構成威脅，具有危險性之兇器
    均屬之，且祇須行竊時攜帶此種具有危險性之兇器為已足，
    並不以攜帶之初有行兇之意圖為必要。被告黃建智等人攜帶
    滑輪1組、鋼索1捲、緊線器1組及油壓剪1支，前往新竹縣新
    豐鄉瑞興村中山橋旁在尚未編號位於「高幹德盛127 」旁一
    新設電線桿上（嗣編為「高幹德盛126A1 」）竊取電纜線時
    ，其中緊線器外觀上為1 金屬製鈍器、油壓剪為一金屬製銳
    器，有照片（偵查卷37、39頁）在卷可憑，均屬客觀上足對
    人之生命、身體、安全構成威脅，具有危險性之兇器，足堪
    認定。核被告黃建智所為，係犯刑法第321條第2項第1項第3
    款攜帶兇器竊盜未遂罪。公訴意旨認被告等人共同竊取電纜
    線已得手而為既遂，雖非無見。惟查，被告二人被查獲時，
    並未發現已被剪斷之電纜線，已如前述，渠等是否竊取電纜
    線得手，尚有疑義。故被告等人應僅成立刑法第321條第2第
    1項第3款攜帶兇器竊盜未遂罪。公訴意旨認被告上開犯行已
    達既遂，尚有誤會。被告二人就前開犯行，有犯意聯絡及行
    為分擔，均為共同正犯。被告二人均已著手於竊盜犯行實行
    而不遂，為未遂犯，依刑法第25條第2 項規定，按既遂犯之
    刑度減輕其刑。
(二)被告犯罪後，刑法第321條於100年01月26日修正公布施行，
    該罪法定刑已提高為處六月以上五年以下有期徒刑，得併科
    新台幣十萬元以下罰金，經比較新舊法後，以行為時法有利
    被告，併此敘明。原審經審理結果，認被告罪證明確，適用
    刑法第28條、第321條第1項第3 款、第2項、第25條第2項、
    第41條第1項前段、第47條第1項，刑法施行法第1條之1第1
    項、第2 項前段等規定，並審酌被告黃建智國中畢業（偵查
    卷警詢筆錄），正值青壯年，不循正途謀財，竟思不勞而獲
    ，以行竊方式侵害他人所有財物，不尊重他人財產權，行竊
    之手段、實際尚未竊得財物所生危害，否認犯行等一切情狀
    ，量處被告有期徒刑五月，並諭知易科罰金折算標準，以示
    懲儆。另認，按供犯罪所用之物，以屬於犯罪行為人者為限
    ，得沒收之，刑法第38條1項第2款、第3 項定有明文。共同
    正犯因相互間利用他方之行為，以遂行其犯意之實現，本於
    責任共同之原則，有關從刑之沒收部分，雖他共同正犯所有
    供犯罪所用之物，亦應於其本身所處主刑之後，併為沒收之
    諭知。被告二人持以竊盜扣案之緊線器1組為被告2人共同竊
    取財物所用，已如前述，且為被告黃建智所有，亦據黃建智
    供陳在卷，依前揭規定，應在被告二人宣告罪、刑項下併為
    沒收之諭知。另扣案滑輪1 組、鋼索1捲、油壓剪1支，雖為
    被告2人竊取電纜線犯罪所用，業據認定如上，惟被告2人均
    否認前開物品為其所有，卷內既亦無積極證據證明該物品為
    其二人所有，依前揭說明，爰不為沒收諭知。經核認事用法
    尚無違誤，量刑亦屬允當，雖原審未為上開法律修正之比較
    說明，但適用結果並無不同，自無不合，被告以上諸情提起
    上訴，否認共同犯罪，核非可取，其上訴自應予駁回。
據上論斷，應依刑事訴訟法第368條，判決如主文。
本案經檢察官劉靜婉到庭執行職務
中    華    民    國   100    年    6     月    9     日
                  刑事第九庭審判長法  官  陳貽男
                                  法  官  許必奇
                                  法  官  蔡聰明
以上正本證明與原本無異。
不得上訴。
                                  書記官  張郁琳
中    華    民    國   100    年    6     月    9     日
附錄：本案論罪科刑法條全文
刑法第321條：
犯竊盜罪而有左列情形之一者，處六月以上五年以下有期徒刑：
一、於夜間侵入住宅或有人居住之建築物、船艦或隱匿其內而犯
    之者。
二、毀越門扇、牆垣或其他安全設備而犯之者。
三、攜帶兇器而犯之者。
四、結夥三人以上而犯之者。
五、乘火災、水災或其他災害之際而犯之者。
六、在車站或埠頭而犯之者。
前項之未遂犯罰之。